【裁判字號】    89,訴,1035
【裁判日期】    891229
【裁判案由】    偽造文書等
【裁判全文】
臺灣臺北地方法院刑事判決                        八十九年度訴字第一三五號
    公  訴  人  臺灣臺北地方法院檢察署檢察官
    被      告  辛○○
                子○○
右列被告因偽造文書等案件，經檢察官提起公訴（八十九年度偵字第一四三四號），
本院判決如左：
    主  文
辛○○共同連續行使偽造私文書，足以生損害於他人，處有期徒刑壹年肆月，如附表
壹所示偽造之署押共陸拾玖枚均沒收；又共同行使變造中華民國國民身分證，足以生
損害於他人，處有期徒刑月，變造之「庚○○」中華民國國民身分證上「辛○○」
照片壹張沒收；應執行有期徒刑壹年陸月，如附表壹所示偽造之署押共陸拾玖枚及變
造之「庚○○」中華民國國民身分證上「辛○○」照片壹張均沒收。
子○○共同連續行使偽造私文書，足以生損害於他人，處有期徒刑壹年貳月。緩刑肆
年。如附表壹所示偽造之署押共陸拾玖枚均沒收。
    事  實
一、辛○○、子○○明知真實姓名、年籍不詳自稱「余俊輝」之成年男子於民國八十
    八年八、九月間在台北市○○○路附近浪漫一生西餐廳所交付子○○之「癸○○
    」、「丙○○」、「壬○○」、「戊○○」、「寅○○」、「卯○○」、「甲○○」、「己○○」、「乙○○」「丁○○」等人之中華民國國民身分證（下稱身
    分證）影本未經所有人授權辦理行動電話門號，僅因「余俊輝」允以上開身分證
    影本每申辦一支行動電話門號供其變賣，二人各可獲得新台幣（下同）五百元之
    報酬，竟與「余俊輝」共同基於行使偽造私文書及意圖為自己不法之所有之概括
    犯意聯絡，由子○○夥同辛○○，持附表一所示之身分證影本，先後於附表一所
    示之時間，至附表一所示之代辦行動電話通訊行，由子○○在門外守候，辛○○
    則佯稱受託代辦行動電話，以附表一所示身分證影本所有人之代理人名義，申辦
    附表一所示台灣大哥大股份有限公司（下稱台灣大哥大公司）行動電話門號，並
    在附表一所示之行動電話服務申請書（共四聯，有白聯：公司使用、紅聯：客戶
    留存、黃聯：代理商使用、藍聯：經銷商使用）或同意書等文件上偽造附表一所
    示身分證影本所有人之署押，而偽造附表一所示之不實私文書，持之交付上開通
    訊行承辦人員以行使，使承辦人員陷於錯誤，誤認癸○○等人有意申辦行動電話
    號碼，而交付申辦之行動電話門號ＳＩＭ卡予辛○○、子○○，因而詐得行動電
    話門號ＳＩＭ卡，並將之交付「余俊輝」，足以生損害於附表一所示身分證影本
    所有人、通訊行及台灣大哥大公司。嗣於八十九年十月十三日晚間八時三十分許
    ，辛○○、子○○二人復持卯○○之身分證影本，預備以前開方式至前鋒通信公
    司稱欲申辦四支行動電話門號，經該店店員察覺有異，於辛○○尚未著手填寫申
    請書之際，即報警查獲，並當場扣得如附表二所示之物。
二、辛○○前因施用毒品行為為警查獲，為恐遭移送執行觀察、勒戒，竟與真實姓名
    、年籍不詳自稱「余智林」之成年男子共同基於行使變造身分證之犯意聯絡，於
    八十九年九月底，在台北市木柵附近，由「余智林」取得庚○○之身分證，辛○○則以五千元之代價，委託「余智林」以換貼照片之方式，變造庚○○之身分證
    供己使用。嗣於八十八年十月十三日晚間八時三十分許，因前述申辦行動電話案
    件遭警查獲，當場於辛○○身上起出變造之庚○○身分證一紙，辛○○即向警員
    佯稱其為庚○○本人而行使該變造之身分證，後仍為警識破而悉上情。
三、案經台北市政府警察局文山第二分局報由台灣台北地方法院檢察署檢察官偵查起
    訴。
    理  由
一、右揭犯罪事實，業經被告辛○○、子○○坦承不諱，核與被害人癸○○、丙○○
    、壬○○、戊○○、卯○○、己○○、乙○○、丁○○、庚○○等人於警訊，及
    被害人邱勝文（前鋒通訊公司負責人）、高國展（十全通訊公司負責人）、丑○○（大地通訊公司負責人）於警、偵訊時指訴之情節相符，並有扣案如附表一所
    之行動電話ＳＩＭ卡、十全通信公司之監視錄影帶可資佐證，復有卷附之行動電
    話申請書、身分證影本等可參，被告等自白與事實相符，本件事證明確，被告等
    犯行洵堪認定。
二、按行動電話ＳＩＭ卡，具有通訊使用之價值，電信公司亦常舉行特殊門號之公開
    標售，且在一定條件下具有可轉讓性，具有一定之財產價值。依電信公司一般定
    型化契約之約定，雖門號之所有權屬於公司本身，然仍得因私下出售轉讓而牟利
    ，得以刑法中詐欺取財罪之「物」論之，應無疑問。被告辛○○、子○○未經他
    人授權，以他人代理人名義申請行動電話門號使用，核渠等二人所為均係犯刑法
    第二百十六條、第二百十條行使偽造私文書罪、刑法第三百三十九條第一項詐欺
    取財罪；被告等於八十八年十月十三日晚間八時許被查獲時尚未著手填寫申請書
    ，核係預備犯，不另論罪。被告辛○○行使變造之身分證，核其所為，係另犯刑
    法第二百十六條、第二百十二條行使變造特種文書罪；公訴人未論及被告辛○○
    向查獲警員詐稱其為庚○○之「行使」變造特種文書部分，顯有疏漏，應予補充
    。被告等二人就上開行使、偽造私文書、詐欺取財犯行，與真實姓名、年籍不詳
    自稱「余俊輝」之成年男子有犯意聯絡及行為之分擔，皆為共同正犯。被告辛○○就上開行使、變造特種文書犯行，與真實姓名、年籍不詳自稱「余智林」之成
    年男子有犯意聯絡及行為分擔，亦均為共同正犯。被告等二人於上開行動電話申
    請書、同意書內偽造癸○○、甲○○等人署押之行為，係偽造私文書之階段行為
    ，偽造私文書後復持以行使，偽造私文書之低度行為，復為行使之高度行為所吸
    收；被告辛○○變造特種文書後復持以行使，變造特種文書之低度行為，為行使
    之高度行為所吸收，均不另論罪。被告等二人先後不同日多次至如附表一所示之
    行動電話代辦通訊行佯稱代辦行動電話門號而行使偽造私文書及詐欺取財，時間
    緊接，所犯構成要件相同之罪名，顯係基於概括之犯意為之，均為連續犯，應依
    刑法第五十六條規定各論以一罪，並加重其刑。被告等二人於附表一所示之同日
    ，至同一行動電話代辦通訊行佯稱代理人辦理多支行動電話門號係以填寫後一交
    付行為行使偽造私文書、詐欺取財之行為，同時侵害數人之法益，均觸犯構成要
    件相同之罪名，為想像競合犯，各應依刑法第五十五條前段從一重處斷。被告等
    二人所犯行使偽造私文書與詐欺取財二罪，有方法、結果之牽連犯關係，應依刑
    法第五十五條規定從一重之行使偽造私文書罪處斷。被告辛○○所犯行使偽造私
    文書罪及行使變造特種文書罪，犯意各別，行為互殊，應予分論併罰，併定其應
    執行之刑。公訴人就被告等冒用甲○○名義申請行動電話門號00000000
    00號及冒用己○○名義申請行動電話門號0000000000號雖未起訴，
    惟與已起訴部分有連續犯裁判上一罪關係，本院自得併予審酌。爰審酌被告等之
    素行、犯罪動機、目的、手段、智識程度，所生對於人民財產、社會經濟信用之
    侵害程度及犯後坦承犯行等一切情狀，量處如主文所示之刑，並就被告辛○○部
    分定應執行之刑，以示懲儆。末查被告子○○未曾受有期徒刑以上刑之宣告，有
    卷附之臺灣高等法院檢察署刑案紀錄簡覆表一紙可按，被告子○○犯後深知悔悟
    ，經此教訓，當知警惕，無再犯之虞，所處徒刑以暫不執行為適當，併予宣告緩
    刑四年，以啟自新。
三、如附表一所示之行動電話服務申請書上偽造之署押共六十九枚，爰依刑法第二百
    十九條規宣告沒收之；變造之「庚○○」身分證上「辛○○」之照片一張，為被
    告所有，供犯罪所用之物，爰依刑法第三十八條第一項第三款宣告沒收之。
據上論斷，應依刑事訴訟法第二百九十九條第一項前段、刑法第二十八條、第五十六
條、第二百十六條、第二百十條、第二百十二條、第三百三十九條第一項、第五十五
條、第五十一條第五款、第九款、第七十四條第一款、第三十八條第一項第二款、第
二百十九條，罰金罰鍰提高標準條例第一條前段，判決如主文。
本案經檢察官薛維平到庭執行職務
中    華    民    國      八十九      年    十二        月  二十九      日
                                  臺灣臺北地方法院刑事第八庭
                                            法  官  鄭  佾  瑩
右正本證明與原本無異。
如不服本判決，應於判決送達後十日內，向本院提出上訴狀。
                                            書記官  郭  台發
中    華    民    國      九十        年      一      月        四      日
附表一：
┌─────┬────┬─────┬─────┬───────┬────┐
│時間      │代辯通  │冒用之身  │申請之門號│  偽造之私文  │偽造之署│
│          │訊行    │分證名義  │          │  書名稱張數  │押數量  │
│          │        │          │          │              │        │
├─────┴────┼─────┼─────┼───────┼────┤
│88、10、12  前鋒通  │甲○○    │0000000000│  行動電話服  │行動電話│
│            信公司  │          │          │  務申請書有  │服務申請│
│            （設台  │          │          │  白聯公司使  │書每一張│
│            北市景  │          │          │  用、紅聯客  │客戶簽章│
│            中街九  │          │          │  戶留存、黃  │欄各一枚│
│            號）  │          │          │  聯代理商使  │共四枚。│
│                    │          │          │  用、藍聯經  │同意書上│
│                    │          │          │  銷商使用共  │立同意書│
│                    │          │          │  四張。      │人簽章一│
│                    │          │          │  同意書一張  │枚。    │
│                    │          │          │  。          │        │
│                    ├─────┼─────┼───────┼────┤
│                    │甲○○    │0000000000│  行動電話服  │行動電話│
│                    │          │          │  務申請書有  │服務申請│
│                    │          │          │  白聯公司使  │書每一張│
│                    │          │          │  用、紅聯客  │客戶簽章│
│                    │          │          │  戶留存、黃  │欄各一枚│
│                    │          │          │  聯代理商使  │共四枚。│
│                    │          │          │  用、藍聯經  │        │
│                    │          │          │  銷商使用共  │        │
│                    │          │          │  四張。      │        │
│                    ├─────┼─────┼───────┼────┤
│                    │己○○    │0000000000│  行動電話服  │行動電話│
│                    │          │          │  務申請書有  │服務申請│
│                    │          │          │  白聯公司使  │書每一張│
│                    │          │          │  用、紅聯客  │客戶簽章│
│                    │          │          │  戶留存、黃  │欄各一枚│
│                    │          │          │  聯代理商使  │共四枚。│
│                    │          │          │  用、藍聯經  │同意書上│
│                    │          │          │  銷商使用共  │立同意書│
│                    │          │          │  四張。      │人簽章一│
│                    │          │          │  同意書一張  │枚。    │
│      │          │          │  。          │        │
│                    ├─────┼─────┼───────┼────┤
│                    │己○○    │0000000000│  行動電話服  │行動電話│
│                    │          │          │  務申請書有  │服務申請│
│                    │          │          │  白聯公司使  │書每一張│
│                    │          │          │  用、紅聯客  │客戶簽章│
│                    │          │          │  戶留存、黃  │欄各一枚│
│                    │          │          │  聯代理商使  │共四枚。│
│                    │          │          │  用、藍聯經  │        │
│                    │          │          │  銷商使用共  │        │
│                    │          │          │  四張。      │        │
├──────────┼─────┼─────┼───────┼────┤
│88、10、13  前鋒通信│卯○○    │0000000000│  行動電話服  │行動電話│
│            公司    │          │          │  務申請書有  │服務申請│
│                    │          │          │  白聯公司使  │書每一張│
│                    │          │          │  用、紅聯客  │客戶簽章│
│                    │          │          │  戶留存、黃  │欄各一枚│
│                    │          │          │  聯代理商使  │共四枚。│
│                    │          │          │  用、藍聯經  │同意書上│
│                    │          │          │  銷商使用共  │立同意書│
│                    │          │          │  四張。      │人簽章一│
│                    │          │          │  同意書一張  │枚。    │
│                    │          │          │  。          │        │
├──────────┼─────┼─────┼───────┼────┤
│88、10、12  十全通信│癸○○    │0000000000│  行動電話服  │行動電話│
│            公司（設│          │          │  務申請書有  │服務申請│
│            於台北市│          │          │  白聯公司使  │書每一張│
│  木柵路二│          │          │  用、紅聯客  │客戶簽章│
│            段八十四│          │          │  戶留存、黃  │欄各一枚│
│            號）    │          │          │  聯代理商使  │共四枚。│
│                    │          │          │  用、藍聯經  │        │
│                    │          │          │  銷商使用共  │        │
│                    │          │          │  四張。      │        │
│                    ├─────┼─────┼───────┼────┤
│                    │丙○○    │0000000000│  行動電話服  │行動電話│
│                    │          │          │  務申請書有  │服務申請│
│                    │          │          │  白聯公司使  │書每一張│
│                    │          │          │  用、紅聯客  │客戶簽章│
│                    │          │          │  戶留存、黃  │欄各一枚│
│                    │          │          │  聯代理商使  │共四枚。│
│                    │          │          │  用、藍聯經  │        │
│                    │          │          │  銷商使用共  │        │
│                    │          │          │  四張。      │        │
│                    ├─────┼─────┼───────┼────┤
│                    │丙○○    │0000000000│  行動電話服  │行動電話│
│                    │          │          │  務申請書有  │服務申請│
│                    │          │          │  白聯公司使  │書每一張│
│                    │          │          │  用、紅聯客  │客戶簽章│
│                    │          │          │  戶留存、黃  │欄各一枚│
│                    │          │          │  聯代理商使  │共四枚。│
│                    │          │          │  用、藍聯經  │        │
│                    │          │          │  銷商使用共  │        │
│                    │          │          │  四張。      │        │
│                    ├─────┼─────┼───────┼────┤
│              │壬○○    │0000000000│  行動電話服  │行動電話│
│                    │          │          │  務申請書有  │服務申請│
│                    │          │          │  白聯公司使  │書每一張│
│                    │          │          │  用、紅聯客  │客戶簽章│
│                    │          │          │  戶留存、黃  │欄各一枚│
│                    │          │          │  聯代理商使  │共四枚。│
│                    │          │          │  用、藍聯經  │        │
│                    │          │          │  銷商使用共  │        │
│                    │          │          │  四張。      │        │
│                    ├─────┼─────┼───────┼────┤
│                    │壬○○    │0000000000│  行動電話服  │行動電話│
│                    │          │          │  務申請書有  │服務申請│
│                    │          │          │  白聯公司使  │書每一張│
│                    │          │  │  用、紅聯客  │客戶簽章│
│                    │          │          │  戶留存、黃  │欄各一枚│
│                    │          │          │  聯代理商使  │共四枚。│
│                    │          │          │  用、藍聯經  │        │
│                    │          │          │  銷商使用共  │        │
│                    │          │          │  四張。      │        │
│                    ├─────┼─────┼───────┼────┤
│                    │戊○○    │0000000000│  行動電話服  │行動電話│
│                    │          │          │  務申請書有  │服務申請│
│                    │          │          │  白聯公司使  │書每一張│
│                    │          │          │  用、紅聯客  │客戶簽章│
│                    │          │          │  戶留存、黃  │欄各一枚│
│                    │          │          │  聯代理商使  │共四枚。│
│                    │          │          │  用、藍聯經  │        │
│                  │          │          │  銷商使用共  │        │
│                    │          │          │  四張。      │        │
│                    ├─────┼─────┼───────┼────┤
│                    │戊○○    │000000000 │ 行動電話服   │行動電話│
│                    │          │          │  務申請書有  │服務申請│
│                    │          │          │  白聯公司使  │書每一張│
│                    │          │          │  用、紅聯客  │客戶簽章│
│                    │          │          │  戶留存、黃  │欄各一枚│
│                    │          │          │  聯代理商使  │共四枚。│
│                    │          │          │  用、藍聯經  │        │
│                    │          │          │  銷商使用共  │        │
│                    │          │          │  四張。      │        │
│                    ├─────┼─────┼───────┼────┤
│                    │寅○○    │0000000000│  行動電話服  │行動電話│
│                    │          │          │  務申請書有  │服務申請│
│                    │          │          │  白聯公司使  │書每一張│
│                    │          │          │  用、紅聯客  │客戶簽章│
│                    │          │          │  戶留存、黃  │欄各一枚│
│                    │          │          │  聯代理商使  │共四枚。│
│                    │          │          │  用、藍聯經  │        │
│                    │          │          │  銷商使用共  │        │
│                    │          │          │  四張。      │        │
│                    ├─────┼─────┼───────┼────┤
│                    │寅○○    │0000000000│  行動電話服  │行動電話│
│                    │          │          │  務申請書有  │服務申請│
│                    │          │          │  白聯公司使  │書每一張│
│                    │          │          │  用、紅聯客  │客戶簽章│
│                    │          │          │  戶留存、黃  │欄各一枚│
│                    │          │          │  聯代理商使  │共四枚。│
│                    │          │          │  用、藍聯經  │        │
│                    │          │          │  銷商使用共  │        │
│                    │          │          │  四張。      │        │
├──────────┼─────┼─────┼───────┼────┤
│88、10、13  大地球通│卯○○    │0000000000│  行動電話服  │行動電話│
│            信公司（│          │          │  務申請書有  │服務申請│
│            設於台北│          │          │  白聯公司使  │書每一張│
│            市羅斯福│          │          │  用、紅聯客  │客戶簽章│
│            路三段一│          │          │  戶留存、黃  │欄各一枚│
│            六一號  │          │          │  聯代理商使  │共四枚。│
│                    │          │          │  用、藍聯經  │同意書上│
│                    │          │          │  銷商使用共  │立同意書│
│                    │          │          │  四張。      │人簽章一│
│                    │          │          │  同意書一張  │枚。    │
│                    │          │          │  。          │        │
│                    ├─────┼─────┼───────┼────┤
│                    │卯○○    │0000000000│  行動電話服  │行動電話│
│                    │          │          │  務申請書有  │服務申請│
│                    │          │          │  白聯公司使  │書每一張│
│                    │          │          │  用、紅聯客  │客戶簽章│
│                    │          │          │  戶留存、黃  │欄各一枚│
│                    │          │          │  聯代理商使  │共四枚。│
│                    │          │          │  用、藍聯經  │同意書上│
│                    │          │          │  銷商使用共  │立同意書│
│                    │          │          │  四張。      │人簽章一│
│                    │          │          │  同意書一張  │枚。    │
│                    │          │          │  。          │        │
└──────────┴─────┴─────┴───────┴────┘
附表二：
（一）癸○○、丙○○、壬○○、戊○○、寅○○、卯○○、甲○○、己○○、乙○○、丁○○之身分證影本、庚○○之身分證正本各一張。
（二）吳家0000000000、己○○0000000000、卯○○0000000000、癸○○0000000000
      、丙○○0000000000、0000000000、壬○○0000000000、0000000000、戊○○
      0000000000、0000000000、寅○○0000000000、0000000000行動電話門號申請
      書各一張。
（三）0000000000、0000000000行動電話門號各一張。
（四）諾吉亞行動電話一支（含門號卡一張）、摩拖羅拉行動電話一支（含門號卡一
      張）、台灣大哥大門號卡五張、遠傳門號卡二張、郵局提款卡一張、名片一張
      、現金一千五百元、紙條三張、ＤＭＺ－一三三輕機車行車執照正本一張。
附錄本案論罪科刑法條全文：
刑法第二百十六條：
行使第二百十條至第二百十五條之文書者，依偽造、變造文書或登載不實事項或使登
載不實事項之規定處斷。
刑法第二百十條：
偽造、變造私文書，足以生損害於公眾或他人者，處五年以下有期徒刑。
刑法第二百十二條：
偽造、變造護照、旅券、免許證、特許證及關於品行、能力、服務或其他相類之證書
、介紹書，足以生損害於公眾或他人者，處一年以下有期徒刑，拘役或三百元以下罰
金。
刑法第三百三十九條第一項
意圖為自己或第三人不法之所有，以詐術使人將本人或第三人之物交付者，處五年以
下有期徒刑、拘役或科或併科一千元以下罰金。
以前項方法得財產上不法之利益或使第三人得之者亦同。
前二項之未遂犯罰之。


司法院資訊處製作；財團法人民間司法改革基金會備份。
